臺中高等行政法院裁定
111年度訴字第103號
原      告  張家銘                                      

被      告  臺中市東勢區公所

代  表  人  翁培真              
訴訟代理人  歐嘉文  律師
複 代理 人  章弘裕  律師
上列當事人間請求回復原狀等事件，原告提起行政訴訟，本院裁
定如下：
　　主  文
本件移送臺灣臺中地方法院。
    理  由
一、按「公法上之爭議，除法律別有規定外，得依本法提起行政
    訴訟。」為行政訴訟法第2條所明定。準此，當事人起訴所
    爭執之事項，必須為公法上爭議，始得依法提起行政訴訟；
    所謂公法上之爭議，係指人民與行政機關間，因公法關係所
    生之爭議而言。憲法第16條規定人民有訴訟之權，旨在確保
    人民得依法定程序提起訴訟及受公平之審判。至於訴訟救濟
    究應循普通訴訟程序抑或依行政訴訟程序為之，則由立法機
    關依職權衡酌訴訟案件之性質及既有訴訟制度之功能等而為
    設計。我國關於民事訴訟與行政訴訟之審判，依現行法律之
    規定，分由不同性質之法院審理，係採二元訴訟制度。除法
    律別有規定外，關於因私法關係所生之爭執，由普通法院審
    判；因公法關係所生之爭議，則由行政法院審判之（司法院
    釋字第466號解釋參照）。土地所有權人依民法第767條第1
    項請求事件，核其性質，屬私法關係所生之爭議，其訴訟應
    由普通法院審判，縱兩造攻擊防禦方法涉及公法關係所生之
    爭議，亦不受影響（司法院釋字第758號解釋參照）。基此
    ，若當事人對於民事訴訟事件有所爭執，並非公法上之爭議
    事件，係屬普通法院管轄，行政法院對之即無審判權限。另
    按「行政法院認其無受理訴訟權限者，應依職權以裁定將訴
    訟移送至有受理訴訟權限之管轄法院。」行政訴訟法第12條
    之2第2項定有明文。
二、原告起訴意旨略以：
  ㈠主張要旨：
  ⒈原告於民國109年10月底發現其所有臺中市○○區○○○段新伯公
    小段18、18-2、18-13、18-14等地號土地(下稱系爭土地)未
    被通知即遭被告舖設柏油，且系爭土地上已複丈之土地鑑界
    點因舖設柏油而遭消除。
　⒉訴願決定已指出認定道路性質之權責單位為臺中市政府都市
    發展局，非被告之權責與權限，且依臺中市政府都市發展局
    111年1月27日中市都測字第1110019166號函覆被告之圖資，
    顯示系爭土地尚非現有通路範圍。
　⒊被告在原告所有之系爭土地上鋪設柏油侵害原告對系爭土地
    自由使用之權利，爰依民法第767條第1項之規定請求回復原
    狀，且憲法亦保障人民之財產權。　
  ㈡聲明：請求被告就於原告所有之系爭土地上鋪設柏油（面積
    位置待現場測量後確認），將柏油刨除回復原狀予原告。
三、經查，本件原告係本於系爭土地合法所有權人地位，依民法
    第767條第1項規定，主張被告無權占用系爭土地鋪設柏油，
    請求應予刨除回復原狀，已據其以起訴狀及本院111年10月4
    日準備程序期日言詞陳述明確在卷（分見本院卷第17至19頁
    及第233至234頁）。足見原告係主張私權受被告不法侵害，
    而基於合法所有權人地位請求被告應依民法履行回復原狀義
    務，核屬私權糾紛事件，本院並無審判權限，應移送至有受
    理訴訟權限之普通法院民事庭。又被告之公務所所在地係在
    臺中市○○區，故本件應由被告所在地之法院即臺灣臺中地方
    法院管轄，爰依首揭規定，裁定如主文。
中　　華　　民　　國　　111 　年　　10　　月　　24　　日
                臺中高等行政法院第三庭
                        審判長法  官  陳文燦  
                              法  官  張鶴齡
　　　　　　　　　　　　　　　法  官  黃司熒
以上正本證明與原本無異。
如不服本裁定，應於裁定送達後10日內以書狀敘明理由，經本院
向最高行政法院提起抗告（須依對造人數附具繕本）。
中　　華　　民　　國　　111 　年　　10　　月　　24　　日
                              書記官　詹靜宜